臺灣臺中地方法院民事判決
110年度小上字第122號
上  訴  人  良京實業股份有限公司

法定代理人  平川秀一郎



被 上訴 人  呂香    
上列當事人間請求清償借款事件，上訴人對於民國110年9月30日
本院豐原簡易庭110年度豐小字第349號第一審小額民事判決提起
上訴，本院判決如下：
    主    文
上訴駁回。
第二審訴訟費用新臺幣壹仟伍佰元由上訴人負擔。
    事    實
一、按對於小額程序之第一審裁判之上訴，非以其違背法令為理
    由，不得為之，民事訴訟法第436條之24第2項規定甚明。復
    依同法第436條之32第2項準用同法第468條、第469條第1款
    至第5款規定，所謂違背法令，係指判決不適用法規或適用
    不當者，而判決有同法第469條第1款至第5款所列情形之一
    者，為當然違背法令。又依上訴意旨足認上訴為無理由者，
    小額程序之第二審判決得不經言詞辯論為之，民事訴訟法第
    436條之29第2款亦有明文。本件上訴人提起上訴，已指摘原
    判決違反民法第129條第1項第2款、第137條第1項及民事訴
    訟法第199條、第199條之1、第296條之1等規定，堪認其提
    起本件上訴具備前開合法要件，先予敘明。 
二、上訴意旨略以：依被上訴人與訴外人臺東區中小企業銀行（
    下稱臺東企銀）簽立之授信約定書第7條及第14條約定，被
    上訴人授權臺東企銀得逕自對被上訴人開設於臺東企銀之帳
    戶為本件借款之扣款或存款抵銷，不應認被上訴人不知上訴
    人之請求權存在。故臺東企銀於95年3月29日自被上訴人臺
    東企銀帳戶自動扣款取償，以抵銷被上訴人積欠之借款債務
    ，於法有據，該日為被上訴人最後一次還款日，依民法第12
    9條規定，債權時效因繳款承認而中斷並重新起算，故本件
    借款請求權應於110年3月28日始罹於時效，上訴人於110年3
    月9日訴請清償借款，並未罹於時效。原判決未審酌上情，
    違反經驗法則、論理法則，並違反民事訴訟法第199條、第1
    99條之1、第296條之1等規定，爰依法提起上訴等語。並聲
    明：㈠原判決廢棄。㈡被上訴人應給付上訴人新臺幣（下同）
    7萬1,032元，及自民國105年3月10日起至清償日止，按年息
    百分之19.18計算之利息，及自94年4月7日起至清償日止，
    按年息百分之0.82計算之違約金。 
三、經查：
  ㈠按請求權，因15年間不行使而消滅。利息、紅利、租金、贍
    養費、退職金及其他1年或不及1年之定期給付債權，其各期
    給付請求權，因5年間不行使而消滅。消滅時效，自請求權
    可行使時起算。消滅時效，因承認而中斷。時效完成後，債
    務人得拒絕給付，民法第125條前段、第126條、第128條前
    段、第129條第1項第2款、第144條第1項分別定有明文。被
    上訴人不爭執曾向臺東企銀借款及簽立授信約定書，然以上
    訴人自臺東企銀受讓之債權請求權已罹於時效為抗辯，依上
    訴人提出之放款帳卡資料查詢表可知，被上訴人最後一次還
    款日為94年3月18日（見原審卷第88頁），而本件借款係約
    定自92年8月15日起按月於每月15日還款（見原審卷第80頁
    ），則於94年4月15日被上訴人未依約還款時，臺東企銀即
    得依授信約定書第13條約定，自94年4月16日起將借款債務
    視為全部到期而向被上訴人請求清償，然上訴人遲至110年3
    月9日始提起訴訟向被上訴人為本件請求，是上訴人對被上
    訴人之借款本金債權請求權已罹於時效而消滅，其從屬之利
    息及違約金請求權亦隨同消滅。
  ㈡又按民法第129條第1項第2款所謂「承認」，為時效完成前，
    債務人因認識他方請求權存在，所為之觀念表示，而發生時
    效中斷之效力（最高法院96年度台上字第179號判決要旨參
    照）。上訴人雖主張臺東企銀於95年3月29日自被上訴人開
    設於該行之帳戶自動扣款取償，以抵銷被上訴人積欠之借款
    債務，該日為被上訴人最後一次還款日，依民法第129條第1
    項第2款規定，債權時效因繳款承認而中斷並重新起算，故
    本件借款請求權應於110年3月28日始罹於時效云云。惟該筆
    款項係由被上訴人開設於臺東企銀之帳戶自動扣款，非被上
    訴人所為，參照上開判決意旨，難認屬被上訴人出於認識他
    方請求權存在而為清償之觀念通知，與民法第129條第1項第
    2款規定不符，故未發生中斷消滅時效之效力。上訴人主張
    時效應自95年3月29日重行起算，尚難採認。
　㈢原審依上開理由而駁回上訴人之訴，已斟酌全辯論意旨，依
    論理及經驗法則而為認定，並無何違背法令之處。另原審於
    110年8月10日言詞辯論期日時，已就上訴人主張95年3月29
    日之扣款223元是否為債務人認識債權人請求權存在之觀念
    通知乙節，予兩造就事實及法律為充分之辯論，亦難認原審
    有何違反闡明義務之情，上訴意旨指摘原判決違背法令，自
    無理由。
四、綜上所述，原審判決並無上訴人所指違背法令之情事，上訴
    意旨指摘原審判決違背法令，求予廢棄改判，依其上訴意旨
    足認上訴為無理由，爰依民事訴訟法第436條之29第2款規定
    ，不經言詞辯論，逕以判決駁回其上訴。
五、依民事訴訟法第436條之32第1項準用同法第436條之19第1 
    項規定，第二審法院為訴訟費用之裁判時，應確定其費用額
    。本件第二審訴訟費用額確定為1,500元，爰諭知如主文第2
    項所示。
六、據上論結，本件上訴為無理由，依民事訴訟法第436條之32
    第1項、第2項、第436條之29第2款、第449條第1項、第78條
    、第436條之19第1項，判決如主文。　　 　　
中　　華　　民　　國　　111 　年　　2 　　月　　14　　日
                  民事第一庭  審判長法  官  許石慶
                                    法  官  王詩銘
                                    法  官  廖欣儀
正本係照原本作成。
本判決不得上訴。
中　　華　　民　　國　　111 　年　　2 　　月　　14　　日
                                    書記官 李俊毅